臺灣臺北地方法院刑事判決　　　　　　　　　　　　九十一年度交易字第二三五號
　　公　訴　人　臺灣臺北地方法院檢察署檢察官
　　被　　　告　甲○○　　男，.
　　　　　　（冒名林文榮）
右列被告因竊盜等案件，經檢察官提起公訴（九十一年度偵字第一一三五五號），本
院判決如左：
    主    文
甲○○竊盜，處有期徒刑伍月，如易科罰金，以佰元折算壹日；又服用酒類，不能
安全駕駛動力交通工具而駕駛，處罰金貳萬伍仟元，如易服勞役，以佰元折算壹日
。
    事    實
一、甲○○（冒名林文榮應訊，涉嫌偽造文書部分應由檢察官另行偵辦）曾於民國八
    十二年間因犯竊盜、侵占及軍法逃亡罪，分別經判處有期徒刑二年、三月、二年
    六月，合併應執行有期徒刑四年六月，二度緩刑後復經撤銷，因未到案執行，經
    臺灣臺南地方法院檢察署檢察官發佈通緝，通緝期間之九十一年六月一日上午五
    時許，在桃園縣復興鄉霞雲村四號居所附近，因見徐蔡秀枝所有、業於同年五月
    一日凌晨三時許在臺北縣新莊市○○街一四六號前遭年籍、姓名不詳之人竊取暫
    置於該處、懸掛ＨＹＯ－一一七號重型機車號牌（為丙○○所有、於同年六月二
    日下午三時許在桃園縣中壢市國道一號高速公路新屋交流道下路旁發覺失竊並報
    案）之車牌號碼ＩＤＮ－一三０號重型機車鑰匙疏未取下，萌生意圖為自己不法
    之所有，遂以該鑰匙發動電門之方式著手竊取上開重型機車，得手後留供己用。
二、嗣甲○○於同年六月四日下午飲用酒類，明知其已因服用酒類達不能安全駕駛動
    力交通工具之程度，仍於同日下午五時四十分許，駕駛前開竊得之懸掛ＨＹＯ－
    一一七號號牌之車牌號碼ＩＤＮ－一三０號動力交通工具重型機車，行經臺北縣
    新店市○○○○○路口，因對員警指揮及交通號誌無反應或遲緩，駕駛判斷力顯
    然欠佳，為警攔停盤查發覺其騎用贓車並進行呼氣酒精濃度檢測，甲○○於九十
    一年六月四日下午六時三十分許之呼氣酒精濃度為一‧０六亳克＼公升，因而發
    覺上情。
三、案經臺北縣政府警察局新店分局報請臺灣臺北地方法院檢察署檢察官偵查起訴。
    理    由
甲、程序部分：
一、按刑事訴訟法第二百六十六條規定起訴之效力不及於檢察官所指被告以外之人，
    即所謂起訴對人之效力；而同法第二百六十四條第二項第一款規定起訴書應記載
    被告之姓名、性別等資料或其他足資辨別之特徵，係為確定刑罰權對象之用，其
    起訴之對象為被告其「人」，而非僅在其「姓名」，故如某甲冒用某乙之名於偵
    查中應訊，其特定之人應為某甲，並非被冒名之某乙，檢察官係對某甲實施偵查
    ，並對之提起公訴，雖誤以乙名起訴，僅姓名錯誤，其起訴所指被告之人（即應
    接受審判之人）應為某甲而非某乙，法院於審理時，若已查明係冒用乙之名義犯
    罪，即應以甲為其審判對象，僅逕將判決書當事人欄之姓名更正為甲，並註明其
    係冒用某乙姓名，方稱適法，最高法院九十一年度台上字第二二二一號裁判闡釋
    甚明。是關於公訴人起訴及法院審理對象之確定，為求客觀確定起訴及審理之對
    象，以確保訴訟程序之安定，通說及實務均兼採表示說或行動說為認定標準。
二、本件被告甲○○於九十一年六月四日服用酒類不能安全駕駛動力交通工具而駕駛
    竊得之懸掛ＨＹＯ－一一七號號牌之車牌號碼ＩＤＮ－一三０號動力交通工具重
    型機車，經警攔停查獲其服用酒類及所駕車輛為贓物後，係以胞弟「林文榮」之
    名應訊，經警以「林文榮」名義移送檢察官偵查，但九十一年六月五日晚間九時
    二十三分許檢察官偵查中傳喚對象、到庭應訊之人均為被告甲○○，此經本院職
    權將警訊筆錄、夜間偵訊同意書、逮捕通知書、權利告知書、呼氣酒精濃度檢測
    單、刑法第一百八十五條之三案件測試觀察紀錄表、生理平衡檢測表、指紋卡上
    指印送請內政部警政署刑事警察局以指紋電腦比對法、指紋特徵點比對法鑑驗明
    確，有內政部警政署刑事警察局刑紋字第０九二００八０二０六號鑑驗書附卷可
    稽，且當日經員警逮捕、移送檢察官訊問者之相片，並經本院當庭辨識並非「林
    文榮」而與被告甲○○外貌相符，是臺灣臺北地方法院檢察署檢察官九十一年度
    偵字第一一三五五號起訴對象應為甲○○，合先敘明。
乙、實體部分：
一、訊據被告甲○○固不否認於右揭時、地意圖為自己不法之所有，以鑰匙發動電門
    之方式竊取遭年籍、姓名不詳之人竊取後暫置於該處、懸掛ＨＹＯ－一一七號號
    牌之車牌號碼ＩＤＮ－一三０號重型機車，得手後留供己用，且於右揭時間服用
    酒類後仍駕駛前開竊得之動力交通工具重型機車，行經臺北縣新店市○○○○○
    路口，因對員警指揮及交通號誌無反應或遲緩，駕駛判斷力顯然欠佳，為警攔停
    盤查發覺其騎用贓車並進行呼氣酒精濃度檢測，其於九十一年六月四日下午六時
    三十分許之呼氣酒精濃度為一‧０六亳克＼公升等情，惟矢口否認服用酒類不能
    安全駕駛動力交通工具而駕駛，辯稱：當日其仍很清醒，並非不能安全駕駛動力
    交通工具云云。
二、經查：
（一）被告於九十一年六月一日上午五時許，在桃園縣復興鄉霞雲村四號居所附近，
      因見徐蔡秀枝所有、業於同年五月一日凌晨三時許在臺北縣新莊市○○街一四
      六號前遭年籍、姓名不詳之人竊取暫置於該處、懸掛ＨＹＯ－一一七號重型機
      車號牌（為丙○○所有、於同年六月二日下午三時許在桃園縣中壢市國道一號
      高速公路新屋交流道下路旁發覺失竊並報案）之車牌號碼ＩＤＮ－一三０號重
      型機車鑰匙疏未取下，遂萌生意圖為自己不法之所有，以該鑰匙發動電門之方
      式著手竊取該重型機車，得手後留供己用，嗣於同年六月四日下午飲用酒類後
      ，仍於同日下午五時四十分許，駕駛前開竊得之懸掛ＨＹＯ－一一七號號牌之
      車牌號碼ＩＤＮ－一三０號動力交通工具重型機車，行經臺北縣新店市○○○
      ○○路口，因對員警指揮及交通號誌無反應或遲緩，駕駛判斷力顯然欠佳，為
      警攔停盤查發覺其騎用贓車並進行呼氣酒精濃度檢測，被告於九十一年六月四
      日下午六時三十分許之呼氣酒精濃度為一‧０六亳克＼公升之事實，除被告有
      無服用酒類達不能安全駕駛動力交通工具程度外，業據被告於警、偵訊（冒用
      胞弟「林文榮」名義應訊）及本院調查、審理中坦承不諱，核與被害人徐蔡秀
      枝、乙○○指述情節及臺北縣政府警察局新莊分局新警刑字第０九二０００六
      一０四號覆函暨車輛失竊（尋獲）受理報案單、桃園縣警察局中壢分局中警分
      刑字第０九二七００一五六六號覆函暨車牌遺失（尋獲）受理報案單、車籍作
      業系統－查詢認可資料機車相片、呼氣酒精濃度檢測單、刑法第一百八十五條
      之三案件測試觀察紀錄表、汽車駕駛人酒後生理協調平衡檢測紀錄卡所載一致
      ，復有贓物認領保管收據在卷可考及鑰匙一支扣案可資佐憑。
（二）其中徐蔡秀枝所有、車牌號碼ＩＤＮ－一三０號重型機車係於九十一年五月一
      日凌晨三時許在臺北縣新莊市○○街一四六號前失竊，失竊時鑰匙並未遭竊，
      且車身包括鎖孔並未受損，號牌則迄未尋獲；而丙○○所有、ＨＹＯ－一一七
      號重型機車號牌則係於同年六月二日下午三時許在桃園縣中壢市國道一號高速
      公路新屋交流道旁發覺失竊，實際遭竊時間不明，並經徐蔡秀枝、丙○○供陳
      翔實，有本院刑事庭公務電話紀錄可按。又被告於九十一年六月四日下午六時
      三十分許之呼氣酒精濃度為一‧０六亳克＼公升，且所乘機車行進中有對員警
      指揮及交通號誌無反應或遲緩，駕駛判斷力顯然欠佳情形，為警查獲、測試或
      訊問過程中，復有呆滯木僵情事，生理協調平衡檢測不合格，亦經現場處理員
      警當場測試、觀察後記載詳明，有呼氣酒精濃度檢測單、刑法第一百八十五條
      之三案件測試觀察紀錄表、汽車駕駛人酒後生理協調平衡檢測紀錄卡附卷可按
      。
（三）按刑法第一百八十五條之三規定所謂「不能安全駕駛」，係抽象危險犯，並不
      以發生具體危險為必要，對於呼氣酒精濃度已達每公升０．五五亳克（０．五
      五亳克＼公升）以上，肇事率為一般正常人之十倍，認為已達不能安全駕車之
      標準，此業經法務部八十八年五月十八日以法八八檢字第００一六六九號函告
      週知，應為絕對不能安全駕駛動力交通工具；而就醫學文獻所知，酒精對人體
      造成之影響，於呼氣時酒精濃度達每公升０‧二五亳克（約合體內血液中酒精
      濃度五０亳克＼公升或百分之零點零五）即會輕度中毒，造成輕度協調功能降
      低，呼氣酒精濃度達每公升０‧五亳克時（約合體內血液中酒精濃度一００亳
      克＼公升或百分之零點一）屬輕到中度中毒症狀，出現反應較慢、感覺減低、
      影響駕駛之狀況，又飲酒後一小時許，其體內血液酒精濃度可達最高，飲酒一
      小時後其體內之酒精濃度隨即消減，此亦分別有行政院國軍退除役官兵輔導委
      員會臺北榮民總醫院八十八年八月五日（八八）北總內字第二六八六八號函、
      八十八年十月二十六日（八八）院賓文廉字第一三四０七號臺灣高等法院函附
      台北醫學院附設醫院精神科主任蔡尚穎「酒精對人體生理與行為之影響」一文
      可據。本件被告於九十一年六月四日下午飲用酒類達呼氣酒精濃度一‧０六亳
      克＼公升程度，仍於同日下午五時四十分許，駕駛竊得之懸掛ＨＹＯ－一一七
      號號牌之車牌號碼ＩＤＮ－一三０號動力交通工具重型機車，且所駕機車行進
      中對員警指揮及交通號誌無反應或遲緩，駕駛判斷力顯然欠佳，為警查獲、測
      試或訊問過程中，復有呆滯木僵情事，生理協調平衡檢測亦不合格，業如前述
      ，其呼氣酒精濃度已逾０‧五亳克＼公升，達輕到中度中毒，反應較慢、感覺
      減低、影響駕駛程度，且顯已造成其注意力、反應力、操控力、感知能力、駕
      駛能力均降低、意識不清，應認已達不能安全駕駛動力交通工具之程度。
（四）則本件事證已臻明確，被告犯行均堪認定，應依法論科。
三、核被告所為，係犯刑法第三百二十條第一項普通竊盜罪、第一百八十五條之三服
    用酒類不能安全駕駛動力交通工具而駕駛罪。被告所犯上開二罪，犯意各別、行
    為互殊，應予分論併罰。爰審酌被告曾於八十二年間犯竊盜、侵占及軍法逃亡罪
    ，分別經判處有期徒刑二年、三月、二年六月，應執行有期徒刑四年六月，二度
    緩刑後復經撤銷、通緝，現猶在執行十月二十七日之殘刑（有期徒刑尚未執行完
    畢且所執行之刑包含依軍法所為裁判，不構成累犯），有臺灣高等法院被告全國
    前案紀錄表可佐，素行不良，正值壯年竟不知勤奮工作，而竊盜他人財物，又飲
    用酒類達不能安全駕駛程度而駕駛動力交通工具，而酒精成分對人之意識能力具
    有不良影響，超量飲酒後會導致對週遭事務之辨識及反應能力較平常狀況薄弱，
    被告服用酒類達呼氣酒精濃度一‧０六亳克＼公升、注意力、反應力、操控力、
    感知能力、駕駛能力均降低、意識不清、嚴重不能安全駕駛之程度，仍駕駛動力
    交通工具重型機車，對一般往來之人車均生高度危險性，為警查獲後猶冒用胞弟
    林文榮之姓名應訊，損及公眾及他人，但犯後坦承竊盜犯行、非無悔意，且被害
    人車輛已經領回等一切情狀，分別量處如主文所示之刑，並諭知有期徒刑如易科
    罰金、罰金如易服勞役之折算標準，以資懲儆。扣案鑰匙一支係他人竊取徐蔡秀
    枝所有、車牌號碼ＩＤＮ－一三０號重型機車時所製作，並非被告所有，此經被
    告陳明在卷，本院尚無從宣告沒收。
四、公訴意旨另以：被告承前意圖為自己不法所有之概括犯意，於九十一年六月二日
    下午三時許，在桃園縣中壢市國道一號高速公路新屋交流道下路旁，徒手竊取丙
    ○○所有、ＨＹＯ－一一七號重型機車號牌一面，得手後懸掛在其稍早竊得之徐
    蔡秀枝所有、前已遭他人竊取後棄置之車牌號碼ＩＤＮ－一三０號重型機車上，
    因認被告另涉刑法第三百二十條第一項普通竊盜既遂罪嫌。訊據被告則堅決否認
    前項竊盜犯行，辯稱：其竊取徐蔡秀枝所有、車牌號碼ＩＤＮ－一三０號重型機
    車時，該車業已懸掛ＨＹＯ－一一七號號牌，其並未另行竊取號牌懸掛等語。
（一）按犯罪事實應依證據認定之，無證據不得認定其犯罪事實，刑事訴訟法第一百
      五十四條第二項定有明文；又認定不利於被告之事實，須依積極證據，苟積極
      證據不足為不利於被告事實之認定時，即應為有利於被告之認定，更不必有何
      有利之證據，最高法院三十年上字第八一六號著有判例可資參照。又被告之自
      白，不得作為有罪判決之唯一證據，仍應調查其他必要之證據，以察其是否與
      事實相符，刑事訴訟法第一百五十六條第二項定有明文。
（二）本件公訴人認被告涉有上述犯行，無非係以被告為警查獲時所乘之徐蔡秀枝所
      有、車牌號碼ＩＤＮ－一三０號重型機車上係懸掛丙○○所有、ＨＹＯ－一一
      七號重型機車號牌，而被告自承竊取機車之時間，該ＨＹＯ－一一七號重型機
      車號牌尚未失竊為唯一論據，惟被告業於警、偵訊及本院調查、審理中，一再
      否認涉犯是項竊盜犯行，而被告既自始即對於竊取機車部分犯行供承不諱，實
      無獨就竊取號牌部分為否認之必要，參諸該號牌僅係於九十一年六月二日下午
      發覺失竊，實際遭竊時間不明，丙○○自同年六月一日即將車輛停放桃園縣中
      壢市國道一號高速公路新屋交流道下路旁，前已敘及，是被告於九十一年六月
      一日上午在桃園縣復興鄉霞雲村竊取徐蔡秀枝所有、前遭人竊取後棄置之車牌
      號碼ＩＤＮ－一三０號重型機車之際，其上仍非無可能已懸掛丙○○所有、Ｈ
      ＹＯ－一一七號號牌。
（三）從而，既無證據足認被告確另涉有竊取號牌之竊盜犯行，即應為對被告有利之
      認定，惟公訴意旨認此部分與前揭論罪科刑之機車部分竊盜既遂罪間，有連續
      犯之裁判上一罪關係，爰不另為無罪之諭知，併此敘明。
據上論斷，應依刑事訴訟法第二百九十九條第一項前段，刑法第三百二十條第一項、
第一百八十五條之三、第四十一條第一項前段、第四十二條第二項，罰金罰鍰提高標
準條例第一條前段、第二條，判決如主文。
本案經檢察官蕭宇誠到庭執行職務。
中　　　華　　　民　　　國　　九十三　　年　　　一　　　月　　 三十 　　日
                              臺灣臺北地方法院交通法庭
                                  審判長法  官  陳  博  文
                                        法  官  鄧  德  倩
                                        法  官  洪  文  慧
右正本證明與原本無異。
如不服本判決，應於判決送達後十日內向本院提出上訴狀（應抄附繕本）。告訴人或
被害人如對於本判決不服者，應具備理由請求檢察官上訴，其上訴期間之計算係以檢
察官收受判決正本之日期為準。
                                        書記官  江  虹  儀
中　　　華　　　民　　　國　　九十三　　年　　　一　　　月　　 三十 　　日
